臺北高等行政法院判決　　　　　　　　　　　　　　　九十年度訴字第四六九四號
　　　　　　　　　　　　　　　.
　　原　　　告　邁多國際有限公司
　　代　表　人　甲○○董事）.
　　訴訟代理人　丙○○
　　被　　　告　台北市政府
　　代　表　人　乙○○市長）.
　　訴訟代理人　丁○○
右當事人間因食品衛生管理法事件，原告不服行政院衛生署中華民國九十年六月一日
衛署訴字第○九○○○三二八一○號訴願決定，提起行政訴訟。本院判決如左：
　　主  文
原告之訴駁回。
訴訟費用由原告負擔。
　　事  實
緣原告代理銷售之「FibreSonic富百纖」產品係屬食品，於民國（下同）八十九年七
月二十八日在電腦網路刊登廣告，其內容載有「可預防腸道癌及改善便秘」、「可吸
附人體代謝後新產生的毒素」等涉及醫療效能與誇大之文詞，案經台中縣衛生局查獲
，移由被告所屬衛生局處理，經該局中山區衛生所調查屬實，被告乃以原告違反行為
時食品衛生管理法第十九條第一項及第二項規定，依同法第三十二條第二項規定，以
八十九年九月二十八日府衛七字第八九○八八二九一○○號處分書，裁處原告負責人
甲○○新台幣（下同）二十萬元罰鍰。原告不服，訴經行政院衛生署八十九年十二月
二十六日衛署訴字第○八九○○二七九八四號訴願決定，略以依八十九年二月九日修
正公布施行之食品衛生管理法第三十二條規定，並無處罰負責人之明文，被告以原告
負責人甲○○作為處罰對象，顯有未洽，乃將原處分撤銷，責由被告另為適法之處分
。被告依上開訴願決定意旨，依食品衛生管理法第十九條第一項及第二項規定，並依
同法第三十二條第一項規定，改以原告作為處罰對象，以九十年二月十六日府衛七字
第九○○一九二○八○○號處分書，裁處原告二十萬元罰鍰。原告不服，提起訴願，
遭決定駁回，遂向本院提起行政訴訟。茲摘敘兩造訴辯意旨如次：
甲、原告方面：
一、聲明：求為判決訴願決定及原處分均撤銷。
二、陳述：
１、原告代理銷售之「富百纖」產品係均衡混合營養補充產品，於產品包裝上均無任
    何涉及療效或誇大詞句，原告亦未將該不當詞句作為是項產品之銷售訴求。原告
    於電腦網路上介紹「不溶性纖維」，指出來自全穀類食物及蔬菜，僅係一種統稱
    ，非針對產品本身或某特定成分所作之廣告，僅係說明文字。原處分及訴願決定
    認原告就「不溶性纖維」描述部分，涉嫌違反食品衛生管理法，顯有未洽。
２、有關所謂「攝取足夠之不溶性纖維」既經行政院衛生署印製之「增加纖維  遠離
    疾病」文宣中載明具有「可預防便秘、減少有害物質被吸收」之功能，亦經郝龍
    斌博士所著「健康飲食Go Go Go！」一書第九十九頁指出「可以吸附人體代謝產
    生的毒素」，足認「不溶性纖維」具有可預防腸道癌及改善便秘之功能，早為一
    般民眾所知悉。惟被告不否認行政院衛生署印製文之宣導，卻限制原告就眾所周
    知之事（例如處理燒燙傷之五步驟：沖、脫、泡、蓋、送），記載於文宣內容，
    顯有矛盾。
３、訴願決定以原告於電腦網路上介紹「不溶性纖維」，宣稱具有「可預防腸道癌及
    改善便秘」、「可吸附人體代謝後所產生的毒素」之功能，逕認係原告於產品介
    紹網頁中特別介紹所代理銷售之「富百纖」產品提供人體所需纖維質和營養素之
    宣傳文辭，相較於行政院衛生署印製「增加纖維遠離疾病」、「什麼是膳食纖維
    」之宣導品，以及郝龍斌博士所著「健康飲食Go Go GO！」一書純粹對民眾宣導
    或教育，兩者功能並不相同云云。惟原告縱將「不溶性纖維」功能之介紹置於產
    品介紹網頁，仍不得遽認有不實、誇張或易生誤解之情事，蓋原告就「不溶性纖
    維」功能之描述，皆遵循相關衛生機關之宣導內容，並無作誇大不實之陳述，訴
    願決定不察，逕予駁回原告之訴願，實非公允。
４、參照行政院衛生署八十八年七月三十一日衛署食字第八八○三七七三五號公告之
    「食品廣告標示詞句涉及虛偽、誇張或醫藥效能之認定表」所載，明白指出「促
    進新陳代謝」並非涉及療效及誇大之詞句。退萬步言，所謂「不溶性纖維」之重
    要性縱非一般民眾所知悉，亦僅係原告用於教育宣導所使用之文詞，非屬醫療效
    能之廣告。從而，原告刊登宣傳文宣內容既非不實、誇張或易生誤解，亦不具醫
    療效能，原告刊載行為並不該當食品衛生管理法第十九條規定之構成要件。被告
    未盡輔導糾正業者之職責，所派稽查人員不夠專業，逕對原告裁處鉅額罰鍰，致
    原告備感受辱，原處分及訴願決定認事用法，均有違誤。
乙、被告方面：
一、聲明：求為判決駁回原告之訴，訴訟費用由原告負擔。
二、陳述：
１、按「對於食品、食品添加物或食品用洗潔劑所為之標示、宣傳或廣告，不得有不
    實、誇張或易生誤解之情形。食品不得為醫療效能之標示、宣傳或廣告。」、「
    違反第十九條第一項規定者，處新台幣三萬元以上十五萬元以下罰鍰，違反同條
    第二項規定者，處新台幣二十萬元以上一百萬元以下罰鍰；一年內再次違反者，
    並得吊銷其營業或工廠登記證照．．」食品衛生管理法第十九條第一項、第二項
    及第三十二條第一項定有明文。
２、參照行政院衛生署八十九年九月十八日衛署食字第○八九○○一五一七六號函略
    以：「食品廣告如為推介特定食品，同時就該產品所含成分，宣稱可達特定之生
    理功能或效果，則易使民眾誤認僅食用該品即可達到改善生理機能之效果，明顯
    誤導民眾正確均衡飲食之觀念，已違反食品衛生管理法之規定。另案內所稱郝龍
    斌博士所著：健康飲食Go Go Go！及衛生署編印之：增加纖維維他命、遠離疾病
    之宣導內容，並未對某特定食品產品，且僅宣傳日常飲食中營養成分之營養價值
    ，為對民眾之營養宣導教育。」，原告利用營養宣導內容，作為推介其所販賣之
    產品，而其刊載之廣告內容述及「可預防腸道癌及改善便秘」之詞涉及療效、「
    可吸附人體代謝後產生之毒素」之詞亦涉及誇大。
３、原告稱廣告內容所謂「攝取足夠之不溶性纖維，可預防腸道癌及改善便秘」之描
    述，並無涉及療效及誇大云云。惟原告於電腦網路廣告內容已載明「富百纖」產
    品其內成份包含「不溶性纖維」，且明顯指出「可吸附人體代謝後所產生之毒素
    」、「可預防腸道癌及改善便秘」等文詞，違規事實，洵堪認定，被告據以裁處
    法定最低罰鍰二十萬元，並無裁量不當情事，應屬合宜。
　　理  由
一、按「對於食品、食品添加物或食品用洗潔劑所為之標示、宣傳或廣告，不得有不
    實、誇張或易生誤解之情形。」、「食品不得為醫療效能之標示、宣傳或廣告。
    」、「違反第十九條第一項規定者，處新台幣三萬元以上十五萬元以下罰鍰，違
    反同條第二項規定者，處新台幣二十萬元以上一百萬元以下罰鍰；．．」分別為
    行為時食品衛生管理法第十九條第一項、第二項及第三十二條第一項前段所規定
    。
二、本件原告代理銷售之「FibreSonic富百纖」產品係屬食品，於八十九年七月二十
    八日在電腦網路刊登廣告，其內容載有「可預防腸道癌及改善便秘」、「可吸附
    人體代謝後新產生的毒素」等詞，案經台中縣衛生局移由被告所屬衛生局處理，
    並經該局中山區衛生所調查後，移被告以原告違反行為時食品衛生管理法第十九
    條第一項及第二項規定，依同法第三十二條第一項規定，裁處原告二十萬元罰鍰
    。以上各情，為兩造所不爭，並有系爭「FibreSonic富百纖」產品之電腦網路廣
    告、台中縣衛生局八十九年七月二十九日衛七字第二九三○七號函、被告所屬衛
    生局八十九年八月五日北市衛七字第八九二三四五○五○○號函、台北市中山區
    衛生所八十九年八月十六日北市中衛二字第八九六○四三五一○○號函、台北市
    中山區衛生所八十九年八月十五日食品衛生調查紀錄、被告九十年二月十六日府
    衛七字第九○○一九二○八○○號處分書等附原處分卷可稽，自堪信為真實。
三、原告訴稱其代理銷售之「富百纖」產品包裝上詞句並未涉及療效或誇大，而電腦
    網路上介紹「不溶性纖維」亦非針對產品本身或特定成分為廣告，被告不否認行
    政院衛生署編印之文宣及郝龍斌博士所著「健康飲食Go Go Go！」一書中有關「
    不溶性纖維」之功能，卻限制原告就眾所周知之事記載於文宣內容，惟原告就「
    不溶性纖維」功能之描述，皆遵循相關衛生機關之宣導內容，並無作誇大不實之
    陳述，縱將「不溶性纖維」功能之介紹置於產品介紹網頁，仍不得遽認有不實、
    誇張或易生誤解之情事，況其僅係原告用於教育宣導之文詞，非屬醫療效能之廣
    告，被告未盡輔導糾正業者之職責，所派稽查人員不夠專業，逕對原告裁處鉅額
    罰鍰，其認事用法均有違誤云云。惟查：
１、原告於其「Matol邁多國際（產品介紹）」電腦網頁中，刊登系爭「FibreSonic
    富百纖」產品之電腦網路廣告，該廣告上載「FibreSonic富百纖提供人體所需纖
    維質和營養素，其中有些成份對人體健康極為重要，茲特別介紹如下：１、不溶
    性纖維（Insoluble Fibre）：．．『可以吸附人體代謝後所產生的毒素』，減
    少有害物質長期囤積體內，衍生病變．．『可預防腸道癌及改善便秘』．．」等
    語，並佐以「FibreSonic富百纖」產品圖示，且該網頁載有原告公司地址、電話
    、傳真、營業時間等。則原告於其「FibreSonic富百纖」產品之電腦網路廣告中
    ，彰顯特定食品具有「可預防腸道癌及改善便秘」、「可吸附人體代謝後新產生
    的毒素」功能之事實，洵堪認定。是原告訴稱其於電腦網路上介紹「不溶性纖維
    」，僅係用於教育宣導，非針對產品本身或特定成分為廣告乙節，委無可採。
２、行政院衛生署八十八年七月三十一日衛署食字第八八○三七七三五號公告之「食
    品廣告標示詞句涉及虛偽、誇張或醫藥效能之認定表」，僅係針對食品廣告標示
    詞句是否涉及醫藥效能、虛偽、誇張之原則加以例示，非指例示以外之詞句，即
    不能依其廣告詞句內容是否涉及醫藥效能、虛偽、誇張或易生誤解等，個案加以
    判斷，矧上開「食品廣告標示詞句涉及虛偽、誇張或醫藥效能之認定表」，既認
    為「宣稱預防、改善疾病」（例句：防止便秘）之詞句涉及醫藥效能，而「排毒
    素」詞句涉及虛偽誇張或易生誤解；則系爭「FibreSonic富百纖」產品之電腦網
    路廣告既有宣稱預防疾病之「可預防腸道癌」詞句，及宣稱改善疾病之「改善便
    秘」詞句，亦有類似「排毒素」之「可吸附人體代謝後新產生的毒素」詞句，則
    系爭廣告之詞句，難謂未有涉及醫療效能、誇張或易生誤解之情形。
３、行政院衛生署所編印「增加纖維  遠離疾病」「什麼是膳食纖維」之宣導品及郝
    龍斌博士所著「健康飲食Go Go Go！」一書，乃在於向民眾介紹日常飲食中纖維
    成分之營養價值，該宣導品及著作並未針對任何特定之食品或產品為推介。至於
    原告於網路介紹「不溶性纖維」功能，則係依附在其代理銷售之「FibreSonic富
    百纖」產品上，縱如原告所稱其僅係依衛生主管機關之宣導內容或相關著作，對
    「不溶性纖維」功能加以描述而已，惟如前所述，核原告所為，已屬違反首揭規
    定，而應受處罰。
四、綜上所述，原告違規事實，洵堪認定。從而，被告認原告違反食品衛生管理法第
    十九條第一項及第二項規定，並依同法第三十二條第一項前段規定，裁處原告法
    定最低罰鍰二十萬元，並無違誤。訴願決定予以維持，亦無不合。原告徒執前詞
    聲明撤銷，為無理由，應予駁回。
據上論結，本件原告之訴為無理由，爰依行政訴訟法第九十八條第三項前段，判決如
主文。
中　　華　　民　　國　　 九十一　 　年　　　六　　　月　　  二十七　　　日
                               臺 北 高 等 行 政 法 院  第 六 庭
                                           審 判 長 法  官　林樹埔
           　　　　　　　　　　　　　　　　　　　　 法　官　闕銘富
           　　　　　　　　　　　　　　　　　　　　 法　官　曹瑞卿
右為正本係照原本作成。
如不服本判決，應於送達後二十日內，向本院提出上訴狀並表明上訴理由，如於本判
決宣示後送達前提起上訴者，應於判決送達後二十日內補提上訴理由書（須按他造人
數附繕本）。
中　　華　　民　　國　　 九十一　 　年　　　六　　　月　　  二十七　　　日
            　　　　　　　　　　　　　 　    　     書記官  方偉皓
